【裁判字號】    99,交易,902
【裁判日期】    991224
【裁判案由】    過失傷害
【裁判全文】
臺灣板橋地方法院刑事判決             99年度交易字第902號
公  訴  人  臺灣板橋地方法院檢察署檢察官
被      告  楊勝創
上列被告因過失傷害案件，經檢察官提起公訴（99年度偵字第18
314 號），本院判決如下：
    主  文
楊勝創因過失傷害人，處拘役肆拾日，如易科罰金，以新臺幣壹
仟元折算壹日。
    事  實
一、楊勝創於民國99年3 月12日21時13分許，駕駛車號BV-2400
    號自小客車，沿臺北縣中和市○○路33巷38弄往33巷前進，
    行至巷弄交會處準備右轉上33巷朝中山路方向行駛時，本應
    注意行至無號誌而無交通人員指揮之交岔路口時，轉彎車應
    暫停讓直行車先行，而依當時天候晴，夜間有照明，路面鋪
    裝柏油、乾燥且無缺陷，道路復無障礙物，視距良好等情形
    ，並無不能注意之情事，卻疏未注意及此便貿然右轉逕自駛
    入33巷內，適張雲志正騎乘車號AVB-748 號普通重型機車，
    沿33巷朝中山路方向直行經過該處，亦疏未注意車前狀況，
    採取必要之減速與煞停措施，二車因而閃煞不及，楊勝創所
    駕汽車車頭遂正面撞擊到駛入路口，並已位於其車輛前方之
    張雲志機車右側，致張雲志當場人車倒地，隨之受有左下肢
    與左上肢挫傷血腫、右膝挫傷、右大腿及膝擦挫傷、左小腿
    及腳踝擦傷、瘀傷、右胸痛及胸壁擦挫傷等傷害。嗣經警據
    報到場處理時，在偵查犯罪職權之機關或公務員未發覺其犯
    罪前，楊勝創即向員警自首為肇事人，並願接受裁判，進而
    查悉上情。
二、案經張雲志訴由臺北縣政府警察局中和第一分局報告臺灣板
    橋地方法院檢察署檢察官偵查起訴。
    理  由
壹、程序方面：按被告以外之人於審判外之陳述，雖不符前4 條
    之規定，而經當事人於審判程序同意作為證據，法院審酌該
    言詞陳述或書面陳述作成時之情況，認為適當者，亦得為證
    據，刑事訴訟法第159 條之5 第1 項定有明文。本案認定犯
    罪事實所引用之卷內供述證據資料，除符合同法第159 條之
    1 至第159 條之4 規定及法律另有規定等傳聞法則例外規定
    ，而得作為證據外，並無證據證明係公務員違背法定程序所
    取得。而檢察官與被告楊勝創於審理時，均同意其證據能力
    ，且審酌陳述證據作成時之情況，並無違法取證之瑕疵，亦
    認以之作為證據為適當。是本案有關被告以外之人於審判外
    之言詞或書面等供述證據，均得為證據。另其餘非屬供述證
    據部分，原即無傳聞法則之適用，查其取得過程復無何明顯
    瑕疵可指，自併得作為本案事實認定之所憑，合先敘明。
貳、實體方面：
一、訊據被告坦承其於上開時地，曾駕車行經前述交岔路口，後
    亦確有與告訴人張雲志所騎機車發生撞擊，致告訴人倒地受
    傷，也自認對本案存有一定責任，惟亦辯稱：伊曾確認左右
    並無來車才鬆開煞車，意外發生實有諸多因素，當時因左側
    有死角阻擋視線，故伊無法發現告訴人機車之行進狀況，且
    事故當時係告訴人機車車速過快撞到伊之汽車，而非伊之汽
    車撞上對方云云。
二、經查：
（一）告訴人於99年3 月12日21時13分許騎車與被告所駕汽車發
      生車禍後，即前往財團法人天主教耕莘醫院永和分院急診
      治療，經該院醫師檢查，診斷其受到左下肢與左上肢挫傷
      血腫、右膝挫傷、右大腿及膝擦挫傷、左小腿及腳踝擦傷
      、瘀傷、右胸痛及胸壁擦挫傷，此有該院出具之99年5 月
      27日乙診字第4327號乙種診斷證明書，及99年7 月20日耕
      永醫字第0990003920號回函所附告訴人就診之相關病歷資
      料與傷勢照片在卷可佐，顯見告訴人確實因本案車禍而受
      有事實欄記載之各該傷害結果無誤。至告訴人雖於本院審
      理時提出其再行前往崇愛中醫聯合診所，由該所開立第68
      29號診斷證明書，述及被告復有右腳踝扭挫傷、右腳膝挫
      傷、左手掌挫傷等受傷情形，惟其上既明載告訴人係在距
      本案事發時點逾8 個月後之99年11月24日，始在前往上開
      診所另作治療時，為該所醫師判斷有此狀況存在，則其是
      否真可歸咎於同一事故所生，實有疑義，自不得逕予列為
      告訴人因本案而併受之傷勢結果。
（二）被告坦認其對告訴人受傷此事存有責任，且查本案事故之
      發生經過，亦據證人即告訴人迭於警詢與偵查中以：伊當
      時騎乘機車沿33巷直行往中山路行駛，經事故地點時，伊
      就感覺機車右側被碰撞到致伊倒地受傷，伊的機車倒地後
      還有碰撞到停於路旁的一部自小客車，伊當時未發現危險
      狀況，被碰撞後才知道；伊是直行車，被告的車撞到伊的
      排氣管，讓伊倒地後才撞到賓士車，被告是直接從伊的右
      側撞過來等語描述明確，據此適證被告在轉彎之際，確有
      未盡探查巷道內有無直行車輛能事，即欲貿然右轉之疏忽
      情節。被告固以前詞為辯，但查，被告早於偵查中即自承
      在右轉進入33巷之前，便已發現其視線左側之死角，難以
      直接察覺告訴人行進方向之來車動靜，且據卷附證號查詢
      汽車駕駛人資料所示，被告合法考領有普通小型車之駕駛
      執照，對參與交通所需遵循之原則自無諉稱不知之理，則
      於行將轉彎之際，其既對視野存有阻礙此點已具認識，憑
      其個人之相當智識與駕車經驗，又豈能率予輕忽，並在往
      來人車有無未明之情況下，便將車輛駛入，況依被告自行
      提出之案發現場兩車照片，當中明白顯示告訴人機車倒地
      之後，車頭大燈依舊處於開啟狀態，足見被告若於轉彎之
      前多施注意，縱真難以直視察覺左側來車，必仍可發現持
      續靠近之告訴人車頭光源，進而預作停等避免碰撞之發生
      ，是被告以上置辯，尚非可採。
（三）被告另謂係告訴人撞擊其左側保險桿部位，而非其駕車撞
      上告訴人，欲藉此辯稱其在事故前已經駛入巷內，之後反
      遭追撞，過失當由告訴人加以承擔。惟觀諸附卷之道路交
      通事故現場圖及調查報告表繪製之兩車相對位置，被告車
      輛當時因轉彎緣故已向右偏，倘告訴人確係在被告開始轉
      彎後方從左側撞上，兩車碰撞點本應僅會侷限於被告左前
      側保險桿部位，斷無出現如本案道路交通事故調查報告表
      （二）所載損及被告正面車頭，並造成卷附現場照片所示
      被告車輛前方車牌斷裂掉落當場狀況之理，凡此已得印證
      告訴人所持其係遭被告之車從右側撞上此等指訴始符實情
      。又告訴人在遭被告車輛撞倒之後，既係完全順從被告車
      頭行進所朝方向橫倒而去，再無斜衝滑出之其他痕跡，自
      亦足徵告訴人當時車速絕非甚快，被告就此所提質疑，同
      非有據。則按汽車行至無號誌而無交通人員指揮之交岔路
      口時，轉彎車應暫停讓直行車先行，既為道路交通安全規
      則第102 條第1 項第2 款明文規範之駕駛人注意義務，被
      告領用有適當之普通小型車駕駛執照已見前述，當應對上
      述規定知之甚詳，於駕車用路途中應時刻確認並遵守履行
      ，再依卷附道路交通事故調查報告表（一）所載，本件事
      故發生當時天候晴，夜間有照明，路面鋪裝柏油、乾燥且
      無缺陷，道路復無障礙物，視距亦屬良好，可知被告要無
      不能注意之情事，其最終竟疏未注意及此，貿然駕車轉入
      該交岔路口，終致與直行至該處之告訴人機車發生擦撞，
      被告對告訴人失去重心人車倒地，並受有前開傷害此情，
      自有過失灼然明甚，臺灣省臺北縣區車輛行車事故鑑定委
      員會出具之99年9 月29日北縣鑑字第099218041 號鑑定意
      見書，對本案肇事之原因分析對此亦有同一判斷，此外復
      可對照存卷之相關現場照片以供佐參，被告以上之過失行
      為與告訴人受傷結果間，確具相當因果關係此點應無可疑
      。
（四）另按汽車行經無號誌之交岔路口時，應減速慢行，作隨時
      停車之準備；且於行駛時，駕駛人應注意車前狀況並隨時
      採取必要之安全措施，道路交通安全規則第93條第1 項第
      2 款、第94條第3 項分別定有明文，查本次事故之發生，
      在道路交通事故現場圖與現場照片揭示之下，可知告訴人
      機車右側遭被告車輛撞擊時，被告所駕汽車車頭已有相當
      部分轉進莊敬路33巷之內，其大燈亦確有開啟，當足證告
      訴人在騎乘機車直行進入交岔路口之際，若能對車前右側
      巷弄狀況稍事關注，保持可隨時煞停之速度，自得在發現
      被告車輛後以煞停方式完全迴避緊接之碰撞情形，是告訴
      人騎乘機車行經本案事發之無號誌交岔路口，竟疏未踐履
      上開注意義務，自屬同有過失，惟本案刑事責任之認定，
      並不因此即得免除被告之過失責任，告訴人與有過失之情
      節輕重，僅係酌定雙方民事損害賠償責任與刑度之依據，
      並不影響被告所犯刑事責任之成立，併此敘明。綜上各節
      ，本案事證明確，被告過失傷害犯行洵堪認定，應予依法
      論科。
三、核被告所為，係犯刑法第284 條第1 項前段之過失傷害罪。
    查被告於肇事後，在未被有偵查犯罪職權之機關或公務員發
    覺前，主動向前往處理車禍之員警自首犯罪，並接受裁判乙
    節，有臺北縣政府警察局中和一分局道路交通事故肇事人自
    首情形記錄表存卷可為對照，其對於未發覺之罪自首而受裁
    判，核與刑法第62條前段之自首要件相符，應依法予以減輕
    其刑。爰審酌被告駕駛汽車參與道路交通，本應小心謹慎以
    維自身及他人之安全，竟因疏忽肇生本案，迄今仍未與告訴
    人具體商談和解事宜，惟亦念及此原係兩人就賠償金額一事
    認知差距過大始致，被告非欲主張全然免責，且就本次事故
    之發生告訴人亦有上載與有過失之情節，及其所受傷勢程度
    ，與被告至少仍得於一定程度內自白犯罪，坦承己非等一切
    情狀，量處如主文所示之刑，併諭知易科罰金之折算標準，
    以示懲儆。
據上論斷，應依刑事訴訟法第299 條第1 項前段，刑法第284 條
第1 項前段、第62條前段、第41條第1 項前段，刑法施行法第1
條之1 第1 項、第2 項前段，判決如主文。
本案經檢察官黃嘉妮到庭執行職務。
中    華    民    國    99    年    12    月    24    日
                  交通法庭  法  官  盧軍傑
上列正本證明與原本無異。
如不服本判決，應於判決送達後10日內敘明上訴理由，向本院提
出上訴狀 (應附繕本) ，上訴於臺灣高等法院。其未敘述上訴理
由者，應於上訴期間屆滿後20日內向本院補提理由書「切勿逕送
上級法院」。
                            書記官  周玉茹
中    華    民    國    99    年    12    月    24    日
附錄本案論罪科刑法條全文：
中華民國刑法第284條
因過失傷害人者，處6 月以下有期徒刑、拘役或5 百元以下罰金
，致重傷者，處1 年以下有期徒刑、拘役或5 百元以下罰金。
從事業務之人，因業務上之過失傷害人者，處1 年以下有期徒刑
、拘役或1 千元以下罰金，致重傷者，處3 年以下有期徒刑、拘
役或2 千元以下罰金。

司法院資訊處製作；財團法人民間司法改革基金會備份。
